臺灣高雄地方法院刑事判決　　　　　　　94年度訴緝字第74號
公　訴　人　臺灣高雄地方法院檢察署檢察官
被　　　告　乙○○　男　民國6.
指定辯護人　本院公設辯護人　黃之中
上列被告因毒品危害防制條例等案件，經檢察官提起公訴（92年
度偵字第5541號、第5543號），本院判決如下：
    主  文
乙○○販賣第三級毒品，處有期徒刑伍年伍月，扣案之含第三級
毒品愷他命、氟硝西泮之藥丸參佰貳拾參顆、黑色公事包壹只、
電子秤壹台、電子計算機壹個及夾鍊袋伍佰個，均沒收。又未經
許可，持有子彈，處有期徒刑伍月，併科罰金新台幣參萬元，罰
金如易服勞役，以銀元參佰元即新台幣玖佰元折算壹日，扣案之
制式霰彈貳顆，均沒收。應執行有期徒刑伍年捌月，併科罰金新
台幣參萬元，罰金如易服勞役，以銀元參佰元即新台幣玖佰元折
算壹日。扣案之制式霰彈貳顆、含第三級毒品愷他命、氟硝西泮
之藥丸參佰貳拾參顆、黑色公事包壹只、電子秤壹台、電子計算
機壹個及夾鍊袋伍佰個，均沒收。
    事  實
一、乙○○明知愷他命（Ketamine）、氟硝西泮（Flunitrazepa
    m)，均經公告列為毒品危害防制條例所管制之第三級毒品，
    依法不得製造、運輸、販賣或意圖販賣而持有。詎乙○○
    竟基於販入第三級毒品愷他命（Ketamine）、氟硝西泮（
    Flunitrazepa m) 再行賣出以從中營利之意思，於92年2 月
    28日許，在高雄市○○路及忠孝路附近某間PUB 內，向不詳
    姓名年籍綽號「阿狗」之成年男子，販入含有愷他命成分之
    淺藍白色膠囊5 粒（合計驗後淨重0 點96公克）、含有愷他
    命成分之藍色錠劑118 粒（合計驗後淨重41點6 公克）及含
    有愷他命、氟硝西泮成分之粉紅色錠劑200 顆（合計驗後淨
    重32點66公克），總價16萬7千元，俟機販售予他人。另乙○○明知霰彈屬於槍砲彈藥刀械管制條例所管制之物品，未
    經許可不得持有，竟於91年11月間某日，在高雄市○○路之
    「天堂PUB 」附近，拾撿具有殺傷力之12GA UGE之制式霰彈
    2 顆，而無故持有之，並將之連同上揭第三級毒品之膠囊及
    錠劑合計323 顆一併置放於其所有之黑色公事包內，再藏置
    於其位於高雄市○○區○○路712 號9 樓之6 住處門口外之
    消防箱內。嗣乙○○因違反毒品危害防制條例案件經台灣高
    雄地方法院檢察署發佈通緝中，而於92年3 月6 日18時許，
    員警至上揭乙○○住處欲以通緝犯為由逮捕乙○○時，當場
    在上述消防箱內查獲置放上揭第三級毒品膠囊及錠劑合計32
    3 顆及制式霰彈2 顆之黑色公事包1 只，並在上揭住處內查
    獲乙○○所有供其犯罪所用之電子秤1 台、電子計算機1個
    、夾鍊袋500 個等物。
二、案經高雄市政府警察局鼓山分局報告台灣高雄地方法院檢察
    署檢察官偵查起訴。
    理  由
一、訊據被告乙○○固不否認其有於上揭時地，因通緝犯為由為
    警逮捕之事實，惟矢口否認有何上揭意圖販賣而持有第三級
    毒品及持有子彈之犯行，辯稱：上揭扣案之毒品之及子彈均
    非伊所有，而伊住處之前曾讓伊弟弟住過二個月，之前也曾
    租給綽號「阿狗」之人住過，扣案物品應係「阿狗」的云云
    ，經查：
  （一）就證據能力事項之說明：
      (1)證人周彥廷及黃惠絹於警訊中之陳述，雖為傳聞證據，
        惟被告及辯護人於本院審理中對於此部分證據能力均未
        聲明異議，而本院依渠等於警訊陳述時作成之狀況，亦
        認為適當，依刑事訴訟法第159 條之5 規定，均得為證
        據，而有證據能力。另證人甲○○於警訊中就上揭扣案
        毒品及子彈均係被告所有之證詞，雖係被告以外之人於
        審判外之言詞陳述，屬傳聞證據，惟證人甲○○於本院
        審理中改證稱：伊印象中查獲當時並沒有人承認扣案毒
        品及子彈係其所有，而伊於警訊中會說扣案毒品及子彈
        均係被告所有，係因為一定要有人頂下來，在警局時被
        告的弟弟（即周彥廷）有跟伊打暗號，所以伊知道被告
        要扛下來等語，與其警訊中所證述內容不符，本院審酌
        ，被告已於警訊中自承上揭扣案之毒品及子彈均係伊所
        有之事實，且經證人周彥廷及黃惠絹於警訊；證人丙○○於本院審理中證述明確，而藏放毒品及子彈之黑色公
        事包內亦有被告母親林碧珠之姊妹林青蓉所有之華南銀
        行金融卡一張等情況證據，足以佐證被告自承扣案毒品
        及子彈均伊所有等情屬實（本院認定之詳細依據，如下
        所述），且與證人甲○○於警訊中之證述相符，而證人
        甲○○於製作警訊筆錄時（92年3 月6 日19時），甫為
        警查獲，其嗣於本院審理中作證時（94年7 月6 日），
        距離本案查獲當時已間隔2 年4 個月，客觀上證人於警
        訊時與被告串供之可能性，顯較其於本院作證時為低，
        而具有可信性，且為證明被告本案犯罪與否所必要，是
        證人甲○○於警訊中之證述，應具有證據能力，亦得作
        為證據。
      (2)辯護人於本院審理中辯稱：上揭藏放扣案第三級毒品及
        子彈之黑色公事包1 只，係在被告住處外之消防箱內查
        獲，而當天警員至被告住處係為逮捕被告，而非搜索，
        故警員先在被告住處外搜索而查扣公事包後，再進入被
        告住處內逮捕被告，應係違法搜索，查扣之上揭毒品及
        子彈，均應無證據能力等語。惟按通緝經通知或公告後
        ，檢察官、司法警察官得拘提被告或逕行逮捕之；因逮
        捕被告，有事實足認被告或犯罪嫌疑人確實在內者，司
        法警察官或司法警察雖無搜索票，得逕行搜索住宅或其
        他處所；由司法警察官或司法警察為逕行搜索後，應於
        執行後3 日內報告該管檢察署檢察官及法院，刑事訴訟
        法第87條第1 項、第131 條第1 第1 款及第3 項分別定
        有明文。本件被告於本案查獲前，已因違反毒品危害防
        制條例案件經台灣高雄地方法院檢察署發佈通緝中，故
        員警係以逮捕通緝犯為由至上揭地點，而在被告住處門
        外消防箱內查獲置放上揭毒品及子彈之黑色公事包1 只
  　　　，並在住處內查獲電子秤1 個、電子計算機1 個、夾鍊
        袋500 個等物之事實，業據證人丙○○於本院審理中證
        述屬實，並經警員在卷附之高雄市政府警察局鼓山分局
        搜索及扣押筆錄內「執行依據欄」記載明確，而警方已
        於執行逕行搜索後，向台灣高雄地方法院檢察署及本院
        呈報，本院法官核示認為與法律規定相符，准予報結等
        情，亦經本院調閱92年度急搜字第15號案卷核閱屬實。
        是本案員警係在逮捕通緝犯過程中為逕行搜索，並於執
        行後依法呈報檢察署及法院，警員均依法而為，並無不
        當，則其所查扣之上揭毒品、子彈、電子秤等物，自均
        有證據能力，得作為證據，辯護人及被告上揭所辯，不
        足為採。
  （二）認定被告犯罪之理由：
      (1)上揭扣案之第三級毒品膠囊及錠劑合計323 顆、制式霰
        彈2 顆、電子秤1 個、電子計算機1 個及夾鍊袋500 個
        等物均係被告所有之事實，業據被告於警訊及偵查中均
        坦承屬實，核與證人即與被告同時為警查獲之甲○○、
        周彥廷及黃惠絹於警訊中均證述：警方所查獲之毒品、
        子彈、電子秤等物品，均係被告所有等語相符，且證人
        即本案查獲之員警丙○○於本院審理中證稱：當天我們
        是依據地檢署發佈的通緝犯資料到現場，我們先在屋外
        查看有無藏毒品，就在屋外消防箱內看到1 個公事包，
        裡面是1 包包的毒品，之後我們要按門鈴時，甲○○剛
        好開門，我們就進去逮捕被告。當時我們有問公事包是
        誰的，剛開始四人都否認，但在公事包內有1 張金融卡
        ，被告說金融卡是他媽媽的，之後被告就承認毒品及子
        彈都是他的，且被告解釋其他在場3 人對此並不知情等
        語屬實，而查獲之黑色公事包內確有1 張華南銀行金融
        卡（持卡人之身分證統一編號：Ｚ000000000號），持卡
        人為被告母親林碧珠之妹林青蓉等情，亦有本院上網查
        詢之戶役政資料一只在卷可考。（被告於警訊中陳稱該
        金融卡係伊母親所有應係誤認），並有卷附之扣案華南
        銀行金融卡正反面影本1 張、被告身分證影本1 張及林
        碧珠（其已離婚）戶籍資料1 份在卷可憑，是被告上揭
        扣案毒品及子彈均係所有之自白，已有上述證據足以佐
        證，應可採信。被告雖嗣後於本院審理中否認扣案之毒
        品及子彈均係伊所有，且為上揭辯解，惟查，被告於警
        訊中除明確供承扣案毒品及子彈均係伊所有外，並供稱
        其願意向警方供出毒品及子彈之來源等情，其嗣於檢察
        官偵查中亦為相同供述（見92年度偵字第5541號偵查卷
        第9 頁），是扣案毒品及子彈如非被告所有，其事實上
        並無向警方及檢察官供出上手之可能，且亦無此必要。
        另被告所辯稱扣案毒品及子彈應係房客「阿狗」所有云
        云，惟被告既係將住處出租，其卻無法明確供述「阿狗
        」之真實姓名及資料供本院查證，已有可疑，且該藏放
        毒品及子彈之黑色公事包如非伊所有而為其友人阿狗所
        有，則為何其內卻有伊母親之妹妹之金融卡？足見被告
        上揭辯解，不合常理，不足為採。至於證人甲○○於本
        院審理中雖為有利被告之證詞（內容詳上所述），惟被
        告於本院審理中係供稱：伊在警訊中會承認扣案毒品及
        子彈均係伊所有，係因警員叫伊這樣講，警員說如果伊
        配合就不會有事情云云，此與證人甲○○所證述：因為
        這件事一定要有人頂下來，被告在警局時就說要扛下來
        等語，並不相符，且藏放毒品及子彈之黑色公事包為何
        其內會有被告母親妹妹之金融卡？證人亦無法為合理之
        解釋，足認證人甲○○嗣於本院審理中所為證詞，僅為
        袒護被告之說詞，不足為被告有利之認定。
      (2)扣案之第三級毒品膠囊及錠劑合計323 顆，經送驗結果
        ：「外觀為淺藍白色膠囊5 粒（合計驗後淨重0 點96公
        克）檢出第三級毒品愷他命成分；外觀為藍色錠劑118
        粒（合計驗後淨重41點6 公克），檢出第三級毒品愷他
        命成分；外觀為粉紅色錠劑200 顆（合計驗後淨重32點
        66公克），檢出第三級毒品愷他命及氟硝西泮成分。」
        ，有內政部警政署刑事警察局鑑驗通知書（92年10月6
        日刑鑑字第0920107915號）1 份在卷可憑，是足認上揭
        扣案膠囊及錠劑合計323 顆，均屬第三級毒品無誤。另
        扣案之霰彈2 顆經送鑑定結果：「送鑑子彈2 顆，認均
        係12GAUGE 之制式霰彈，認均具殺傷力。」，亦有內政
        部警政署刑事警察局槍彈鑑定書（92年5 月30日刑鑑字
        第0920048973號）1 份在卷可參，可認扣案之霰彈2 顆
        亦均具有殺傷力無誤。
      (3)被告雖否認係意圖販賣而販入該第三級毒品，或係意圖
        販賣而持有該毒品之犯行，辯稱毒品非其所有，是警方
        自己提進來的云云。然查，本案查扣之第三級毒品愷他
        命，乃價格昂貴之毒品，且扣案之數量達323 顆，數量
        甚大，如係為供自己施用，於每日施用劑量不可過多之
        情況下，亦應可施用長達數月，時間並非短期，則在期
        間內若因保存不當，在臺灣地區氣候潮濕，物質容易潮
        解變質之環境下，上揭毒品即恐因受潮而變質，被告如
        僅欲單純施用，實毋須同時持有數量如此多之毒品，不
        但有受潮變質而受損失之風險，且儲存大批毒品又有可
        能被查獲，被告自無不知之理，是被告應不可能甘冒前
        述風險而囤積大量毒品僅為供己施用。再參以電子秤平
        時一般人甚少購置使用，然於販賣少量毒品之際，則確
        為必備之工具，又分裝之夾鍊袋，按一般交易毒品之常
        情，亦係用來分裝少量毒品所必須之物，本案已查獲被
        告持有高達323 顆之第三級毒品愷他命，復有電子秤1
        個及夾鍊袋500 個等物，如非有販賣意圖，被告何須如
        此大費周章，顯見其應確有意圖販賣第三級毒品之故意
        無疑。又被告於本院審理中否認犯罪，卷內雖無確切證
        據足以證明上開毒品係被告於販入之初即有販賣之意圖
        ，而被告亦於警詢及偵查中均僅陳稱扣案毒品是要販賣
        用等語，而未就其販入而持有之初是否即存有販出圖利
        之意思加以陳明清楚，然查，人體每日可耐受毒品之劑
        量，受當日使用次數，每次使用劑量，使用密集度及個
        人耐藥性等因素影響，依個案而異，密集使用可能因代
        謝不及造成體內囤積而使耐受量下降；然被告自始即購
        入大量毒品，其能否每日均以最大劑量，而密集使用，
        顯有疑問？而其購入扣案之毒品數量，實已遠超乎一般
        施用毒品者所持有之數量或正常使用量之毒品，倘其持
        有之毒品僅係供自己施用，理應無一次購入如此大量毒
        品之理。顯見其購入之初絕非單純供作己用，亦即其持
        有毒品之初並非僅單純意欲施用而已，更有販賣意圖，
        應無疑問。
      (4)又查，販賣毒品係違法行為，非可公然為之，且有其獨
        特之販售路線及管道，亦無公定之價格，且每次買賣之
        價量，可能隨時依雙方關係深淺、資力、需求量及對行
        情之認知、來源是否充裕、查緝是否嚴緊、購買者被查
        獲時供述購買對象之可能風險之評估等，而異其標準，
        非可一概而論，從而販賣之利得，一般委難察得實情，
        而販賣毒品之人從價差或量差中牟利之方式雖異，然其
        販賣行為係在意圖營利則同一。本件被告雖未供述其欲
        何種價格出售愷他命，惟被告當無可能甘冒重罰而不求
        利得之理。且一般民眾普遍認知毒品之非法交易，政府
        一向查禁甚嚴，法律並科以重罰，衡諸常情，倘非有利
        可圖，絕無平白甘冒被查緝而遭重罰之風險，是本件雖
        無法查悉被告欲出售毒品之價格，惟不能因此即認被告
        無營利之意思，而認被告並無販賣毒品之犯行，應予敘
        明。
      (5)近來因毒品氾濫毒害人民甚深，政府為杜絕毒品氾濫，
        乃再三宣導教民眾遠離毒品，其販賣毒品者應受重罰，
        媒體之報導既深且廣，對於毒品之禁絕及取締，應為民
        眾所熟悉。被告既施用毒品多年有毒品前科，則對此自
        應有所知悉。設若無利可圖，被告豈有向他花費鉅款販
        入遠超過其短期施用毒品之數量之理。是衡以被告一次
        販入上開數量之第三級毒品，可認被告於販入之初，即
        有營利之意圖，故被告犯行可以認定。被告所辯顯係卸
        責之詞，不能採信。其有上揭販賣第三級毒品及未經許
        可持有子彈之犯行，均應堪認定。
二、所謂販賣毒品，不以販入後復行賣出為必要，祇要以營利為
    目的，而有販入或賣出二者其一之行為，即足構成。故被告
    既以營利之意圖而販入雖未及賣出，仍應論以販賣之罪責。
    。又查被告行為後，毒品危害防制條例已於92年7 月9 日修
    正公布全文36 條 ，並於93年1 月9 日生效施行，該條例第
    4 條第3 項關於販賣第三級毒品罪之犯罪構成要件及刑罰，
    並無任何變更，故被告所犯販賣第三級毒品罪，自應適用裁
    判時之法律予以處罰。核被告所為，係犯毒品危害防制條例
    第4 條第3 項之販賣第三級毒品罪。其持有第三級毒品進而
    販賣，持有之低度行為應為販賣之高度行為所吸收，不另論
    罪。公訴人認被告係基於意圖販賣而持有毒品之犯意購入該
    等毒品，而認被告係觸犯毒品危害防制條例第5 條第3 項之
    意圖販賣而持有第三級毒品罪，尚有未洽，惟起訴事實與本
    院認定之事實，基本社會事實同一，本院自得變更起訴法條
    予以審判。被告又另犯槍砲彈藥刀械管制條例第12條第4 項
    之未經許可持有子彈罪。被告所犯上揭二罪，犯意各別，行
    為亦殊，應予分論併罰。爰審酌被告為圖營利而販入持有大
    量第三級毒品及具有殺傷力之子彈，足以對社會治安造成危
    害，其明知販賣甲基安非他命對國民健康危害甚鉅，竟為一
    己私利，意圖營利販入毒品伺機出售，惟未及賣出亦無證據
    已經賣出，然其販入之數量不少，且犯後仍狡詞卸責，又持
    有管制之槍彈對社會治安易造成一定之危害，被告犯後欲圖
    脫罪，難認其有悔意，及其犯罪手段、持有毒品之數量與其
    他一切情狀，分別量處如主文所示之刑，罰金部分並諭知易
    科罰金之折算標準，及定其應執行刑，以資懲儆。扣案之上
    揭膠囊及錠劑合計323 顆，均含有第三級毒品愷他命、氟硝
    西泮成分，屬第三級毒品，而依修正後毒品危害防制條例第
    18 條 第1 項後段規定：「查獲之第三、四級毒品及製造或
    施用毒品之器具，無正當理由而擅自持有者，均沒入銷燬之
    。」，本院固不得依該條文加以宣告沒入，然上開含有第三
    級毒品愷他命、氟硝西泮成分之膠囊及錠劑合計323 顆，係
    屬第三級毒品，且為被告所有，並為供被告犯罪（販賣第三
    級毒品罪）所用之物，自應依毒品危害防制條例第19條第1
    項宣告沒收之，至於扣案之黑色公事包1 個、電子秤1 個、
    電子計算機1 個及夾鍊袋500 個，均係被告所有且係供其犯
    罪所用之物，亦應依毒品危害防制條例第19條第1 項規定，
    宣告沒收。另扣案之制式霰彈2 顆，係屬違禁物，應依刑法
    第38條第1 項第1 款規定，均宣告沒收。
據上論斷，應依刑事訴訟法第299 條第1 項前段，第300 條、毒
品危害防制條例第4 條第3 項、第19條第1 項，槍砲彈藥刀械管
制條例第12條第4 項，刑法第2 條第1 項前段、第11條、第51條
第5 款、第10款、第42條第2 項、第38條第1 項第1 款，罰金罰
鍰提高標準條例第2 條，現行法規所定貨幣單位折算新台幣條例
第2 條，判決如主文。
中　　華　　民　　國　　94　　年　　7 　　月　　20　　日
                     刑事第4庭  審判長法　官  簡志瑩
                                      法  官  陳筱蓉
                                      法  官  呂憲雄
以上正本證明與原本無異。
如不服本判決，應於收受送達後10日內向本院提出上訴書狀。
中　　華　　民　　國　　94　　年　　7 　　月　　21　　日
　　　　　　　　　　　　　　　　　　  書記官  吳良美
附錄本判決論罪科刑法條
毒品危害防制條例第4條第3項
製造、運輸、販賣第三級毒品者，處 5 年以上有期徒刑，得併科
新臺幣 5 百萬元以下罰金。
槍砲彈藥刀械管制條例第12條第4項
未經許可，持有、寄藏或意圖販賣而陳列子彈者，處5 年以下有
期徒刑，併科新台幣300 萬元以下罰金。
